【裁判字號】    88,自,83
【裁判日期】    890823
【裁判案由】    詐欺
【裁判全文】
臺灣屏東地方法院刑事判決                            八十八年度自字第八三號
    自  訴  人  乙○○
    自訴代理人  丙○○
    被      告  甲○○
右列被告因詐欺案件，經自訴人提起自訴案件，本院判決如左：
    主  文
甲○○無罪。
    理  由
一、自訴意旨略以：被告甲○○曾於民國（下同）八十七年十一月至八十八年元月間
    ，以其房屋翻修急需用錢為由，分別於下列時間向自訴人借款：（一）八十七年
    十一月二十六日借六萬元。（二）八十七年十二月二十二日借六萬元。（三）八
    十八年元月十一日借十五萬元。（四）八十八年元月二十六日借六萬元。總共金
    額達三十三萬元，當時被告允諾於二個月內如數清償，並有開立四紙本票予自訴
    人，以茲取信，詎屆時被告未如數清償，顯有觸犯刑法第三百三十九條第一項詐
    欺罪之犯行。
二、按犯罪事實應依證據認定之，無證據不得推定其犯罪事實。又不能證明被告犯罪
    者，應諭知無罪之判決，刑事訴訟法第一百五十四條、第三百零一條第一項分別
    定有明文。次按刑法第三百三十九條第一項詐欺罪之成立，以意圖為自己不法之
    所有，以詐術使人將本人或第三人之物交付為要件，所謂以詐術使人交付，必須
    被詐欺人因其詐術而陷於錯誤，若其所用方法，不能認為詐術，亦不致使人陷於
    錯誤，即不構成該罪。又告訴人之告訴，係以被告受刑事訴追為目的，是其陳述
    是否與事實相符，仍應調查其他證據以資審認；而認定不利被告之事實，須依積
    極證據，苟積極證據不足為不利於被告事實之認定時，即應為有利於被告之認定
    ，不必有何有利之證據；事實之認定，應憑證據，如未能發現相當證據，或證據
    不足證明，自不能以推測或擬制之方法，以為裁判基礎，最高法院四十六年台上
    字第二六０號、五十二年臺上字第一三００號、三十年上字第八一六號、四十年
    台上字八六號分別著有判例足供參照。
三、按自訴人指訴被告涉犯詐欺罪嫌，無非以被告借款未如期清償，並開立有四紙本
    票為憑等為據。被告則辯稱上開款項非向自訴人之借款，係參加自訴人之互助會
    ，每日開會，每日會款一千元，於參加一個月後始得標，因一時週轉不便，致未
    能如數給付，但己於八十八年十月十三日與自訴人達成民事和解，己清償十三萬
    元，餘款二十萬正分期清償中，絕無詐欺取財之犯意等語。
四、經查本件兩造之金錢糾紛確屬互助會之糾紛，被告因一時週轉不靈，以致未能如
    期清償，現己與自訴人達成民事和解，獲自訴人諒解，並償還十三萬元，餘額正
    分期清償中，己據自訴代理人陳述明白，並有和解書二紙在卷可稽。由上足見本
    件顯係民事糾紛，自訴人利用自訴以恫嚇被告，此外復查無被告有何欺取財犯行
    ，爰依法為無罪之諭知。
五、被告經合法傳喚，無正當理由未到庭陳述，惟本件既應為無罪之諭知，爰不待其
    陳述逕行判決，附此敘明。
六、據上論斷，應依刑事訴訟法第三百四十三條、第三百零六條、第三百零一條第一
    項前段，判決如主文。
中      華      民      國      八十九      年      八      月  二十三  日
                                      臺灣屏東地方法院刑事第一庭
                                          法  官    夏  金  郎
右正本證明與原本無異。
對於本判決如有不服應於收受送達後十日內向本院提出上訴書狀上訴於台灣高等法院
高雄分院並按他造當事人之人數附具繕本。
                                          書記官    謝  博   興
中      華      民      國      八十九      年      八      月    二十三日


司法院資訊處製作；財團法人民間司法改革基金會備份。
